【裁判字號】    98,交聲,3041
【裁判日期】    980930
【裁判案由】    違反道路交通管理處罰條例聲明異議
【裁判全文】
臺灣臺北地方法院交通事件裁定        98年度交聲字第3041號
原處分機關  臺北市交通事件裁決所
異議人即
受處分人    甲○○
上列異議人即受處分人因違反道路交通管理處罰條例案件，對於
臺北市交通事件裁決所中華民國98年8月6日所為之處分（原處分
案號：北市裁罰字第裁22-AEX862927號），聲明異議，本院裁定
如下：
    主      文
異議駁回。
    理      由
一、按拼裝車輛，未經核准領用牌證行駛者，處汽車所有人新臺
    幣（下同）3,600元以上，10,800元以下罰鍰，車輛並沒入
    之，道路交通管理處罰條例第12條第1項第2款、第2項定有
    明文。次按對於違反本條例之行為者，民眾得敘明違規事實
    或檢具違規證據資料，向公路主管或警察機關檢舉，經查證
    屬實者，應即舉發，同法第7條之1亦規定甚明。
二、本件原處分機關即臺北市交通事件裁決所原裁決意旨略以：
    異議人即受處分人甲○○於民國98年5月13日晚間11時55分
    許，駕駛掛有車號「FA-B6」號裝飾車牌之大型重型機車（
    引擎號碼RD04E -0000000號，車身號碼RD00-0000000號），
    行經臺北市信義區○○○路○段423巷口時，經民眾以攝影機
    拍攝後，將該取證攝影光碟向警方檢舉，原舉發機關即臺北
    市政府警察局信義分局福德派出所警員即予以製單告發。嗣
    異議人提出申訴，經原處分機關調查結果，仍認受處分人確
    有前揭違規行為，乃依道路交通管理處罰條例第12條第1項
    第2款、第2項規定，於98年8月6日以北市裁罰字第裁22-AEX
    862927號裁決書裁處異議人罰鍰3,600元，並沒入前開車輛
    在案。上開各情，有舉發通知單及裁決書在卷可稽。
三、受處分人聲明異議意旨略以：上開掛有裝飾車牌車號FA-B6
    號之大型重型機車固為伊所有，惟本件告發程序係出於警方
    先前誤將違規罰單寄送予AF-86號重型機車車主，導致該車
    主挾怨而蓄意蒐證，並向警方檢舉伊之違規情事，並非由警
    方依法當場攔檢舉發，且警方於98年5月14日至伊住處調查
    本件事證時，並未持有合法搜索票，係伊主動提供車輛及該
    車鑰匙以配合偵查，本件告發程序已非合法。又伊於同日隨
    警方至警局製作筆錄時，由於前揭蒐證光碟無法以警局內之
    設備播放，是伊並未觀看過該光碟之內容，亦有違法之處。
    況伊所使用之裝飾車牌係可大量複製且可輕易購得之物，而
    前開光碟之畫面則均係由機車背面所拍攝，警方如何得以確
    定伊即係光碟中之駕駛，為此聲明異議，請求撤銷原處分等
    語。
四、經查：
  (一)上開掛有裝飾車牌車號FA-B6號之大型重型機車（引擎號碼
    RD04E-0000000號，車身號碼RD00-0000000號）係未經核准
    領用車牌之拼裝車，且為異議人所有之事實，為異議人所自
    承，並有該機車及車牌之照片3張在卷可稽（見本院卷第18
    至19頁）。
  (二)次查，異議人曾於前揭時、地，駕駛上開大型重型機車，經
    民眾拍攝檢舉之事實，亦有臺北市政府警察局舉發違反道路
    交通管理事件通知單、原裁決書及攝影光碟翻拍畫面照片4
    張附卷可查。異議人雖辯稱：伊所使用之裝飾車牌係可大量
    複製且可輕易購得之物，該光碟所拍攝之畫面均無法確認伊
    即係該名駕駛云云，然查異議人於98年5月14日警詢中業已
    自承光碟畫面中之駕駛即為伊本人無誤，此觀諸前揭光碟翻
    拍畫面照片旁載有：「（98年5月13日晚上騎乘大型重型機
    車車號FA-B6出現於臺北市信義區○○○路○段243巷口，駕
    駛該車之人是否為你本人？）是」之文字，並有異議人之簽
    名及所蓋指印於其上等情（見本院卷第20頁），即可查悉。
    況異議人會於凌晨車輛較少的時段，將上開機車騎上市○○
    ○道充電之事實，亦為異議人於同次警詢中所自陳（見本院
    卷第14頁），足認異議人平日確有駕駛上開機車之事實，且
    本件舉發之時間亦與其所陳稱之駕駛習慣相符，益徵異議人
    於該警詢中自承光碟翻拍畫面照片中之駕駛人即為伊本人等
    語，洵屬實在，其於本件中又為翻異，無非為卸責之詞，委
    無足採。
  (三)異議人雖又以本件係出於他車車主挾怨蓄意蒐證並向警方檢
    舉，非經警方當場攔檢舉發等語，指摘本件告發程序違法，
    原處分應予撤銷云云。惟按對於違反本條例之行為者，民眾
    得敘明違規事實或檢具違規證據資料，向公路主管或警察機
    關檢舉，經查證屬實者，應即舉發，道路交通管理處罰條例
    第7條之1規定甚明，是無論他人向警察機關提出檢舉之動機
    為何，凡經查證為真實者，警察機關均應依前開規定予以舉
    發，方屬適法。本件係由民眾以攝影機蒐證異議人前開違規
    事實並向警方檢舉，為異議人所不否認，復有前揭舉發通知
    單1紙在卷足憑，揆諸前開規定，警方依法舉發本件違規事
    實，自屬於法有據，異議人以此予以指摘，尚有誤會。至異
    議人另稱警方未持合法搜索票即行進入察看車輛、未充分保
    護伊於警局時之人身安全等情，經查均與本件舉發程序之合
    法性無涉，況警方係於表明身分後，由異議人主動同意使警
    方進入車庫一節，亦為異議人所自承，於法要無不合，異議
    人空言指摘本件舉發程序違法云云，自難認為有理由。而異
    議人縱於警詢時，未曾觀看上開蒐證光碟，然其既已經警方
    提示由該光碟畫面所翻拍之照片，並簽名、蓋印以確認該照
    片中之駕駛為其本人無訛，要難認為警方係未經查證而為本
    件舉發，自與上開規定意旨無違。
五、綜上所述，異議人確有於上開時、地未經核准領用牌照行駛
    拼裝車之違規行為，原處分機關依道路交通管理處罰條例第
    12條第1項第2款、第2項之規定，裁處異議人罰鍰3,600元，
    並沒入車輛，核屬正確無誤。本件異議人之異議為無理由，
    自應裁定將其異議駁回。
據上論斷，應依道路交通案件處理辦法第19條規定，裁定如主文
。
中    華    民    國    98    年    9     月    30    日
                  交通法庭  法  官  林庚棟
以上正本證明與原本無異。
如不服本裁定，應於送達後5日內向本院提出抗告狀。
                            書記官  張汝琪
中    華    民    國    98    年    9     月    30    日


司法院資訊處製作；財團法人民間司法改革基金會備份。
